【裁判字號】    98,台簡抗,14
【裁判日期】    980416
【裁判案由】    確認本票債權不存在聲請訴訟救助
【裁判全文】
最高法院民事裁定              九十八年度台簡抗字第一四號
再 抗告 人  廣昌開發建設股份有限公司
法定代理人  甲○○
訴訟代理人  蘇家宏律師
上列再抗告人因與相對人日成營造廠股份有限公司間請求確認本
票債權不存在事件，聲請訴訟救助，對於中華民國九十七年十二
月十五日台灣台北地方法院裁定（九十七年度簡抗字第二號），
提起再抗告，本院裁定如下：
    主  文
再抗告駁回。
再抗告訴訟費用由再抗告人負擔。
    理  由
按對於簡易訴訟程序之第二審裁判，提起第三審上訴或抗告，須
經原裁判法院之許可。此項許可，以訴訟事件所涉及之法律見解
具有原則上之重要性者為限，民事訴訟法第四百三十六條之三第
一項、第二項定有明文。所謂「原則上之重要性」，係指該訴訟
事件所涉及之法律問題意義重大而有加以闡釋之必要者而言。若
原裁判法院認抗告應行許可，並添具意見書，將訴訟卷宗送交本
院。本院審查後如認抗告不應許可者，依同法第四百三十六條之
五第一項規定，仍應以裁定駁回之，不受原裁判法院所具許可意
見書之拘束。次按當事人無資力支出訴訟費用者，法院應依聲請
，以裁定准予訴訟救助。但顯無勝訴之望者，不在此限；又無資
力支出訴訟費用之事由，應釋明之。同法第一百零七條第一項、
第一百零九條第二項規定甚明。是法院調查聲請人是否無資力支
出訴訟費用，專就聲請人提出之證據為之，如聲請人未提出證據
，或依其提出之證據，未能信其無資力支出訴訟費用之主張為真
實，即應將其聲請駁回，並無派員調查之必要；且所謂無資力係
指窘於生活，缺乏經濟信用者而言（本院二十六年滬抗字第三四
號、四十三年台抗字第一五二號判例要旨參照）。本件再抗告人
對於其公司於九十四年度、九十五年度之資產分別為新台幣（下
同）七億二千二百七十一萬六千三百五十二元、九億二千三百零
一萬三千七百九十一元，及其於九十五年間以土地為第三人陳同
實業有限公司設定第二順位抵押權，借款三億三千五百六十萬元
等事實，既不爭執，則其主張該土地現有其他抵押權之設定，或
已遭債權人查封，於其他訴訟又有繳納裁判費之必要等情，縱均
屬實，然再抗告人並未對其擁有上開資產及已借得三億餘元現款
，何以卻仍窘於生活，而缺乏經濟信用之無資力事實，提出證據
以為釋明。第一審法院因而裁定駁回其訴訟救助之聲請，原法院
亦據以駁回其對第一審法院裁定之抗告，揆諸首開說明，於法均
無違誤。再抗告意旨猶執其無資力等詞，指摘原裁定不當，求予
廢棄，難認其所涉及之法律見解具有原則上重要性之情事。再抗
告人逕向本院提起再抗告，核與民事訴訟法第四百三十六條之三
第二項之規定不合，自屬不應許可。本院尚不受原第二審法院添
具意見書許可其再抗告之拘束，應認其再抗告為不合法。
據上論結，本件再抗告為不合法。依民事訴訟法第四百三十六條
之五第一項、第九十五條、第七十八條，裁定如主文。
中    華    民    國  九十八  年    四    月   十六   日
                      最高法院民事第三庭
                          審判長法官  蘇  茂  秋
                                法官  陳  碧  玉
                                法官  王  仁  貴
                                法官  張  宗  權
                                法官  葉  勝  利
      本件正本證明與原本無異
                                      書  記  官
中    華    民    國  九十八  年    四    月  二十八  日
                                                Ａ


司法院資訊處製作；財團法人民間司法改革基金會備份。
